【裁判字號】    97,審易,1212
【裁判日期】    971016
【裁判案由】    詐欺
【裁判全文】
臺灣高雄地方法院刑事判決            97年度審易字第1212號
公  訴  人  臺灣高雄地方法院檢察署檢察官
被      告  甲○○
上列被告因詐欺案件，經檢察官提起公訴（97年度偵字第10171
號），被告於本院準備程序進行中，就被訴犯罪事實為有罪之陳
述，經本院告知簡式審判程序意旨，並聽取公訴人及被告之意見
後，本院合議庭裁定由受命法官獨任依簡式審判程序審理，判決
如下：
    主  文
甲○○共同連續犯詐欺取財罪，處有期徒刑壹年貳月，減為有期
徒刑柒月。又共同犯詐欺取財罪，處有期徒刑陸月。應執行有期
徒刑壹年。
    事  實
一、甲○○係址設臺南市○○區○○路六段120巷8弄5號1樓「宏
    日發股份有限公司」（下稱宏日發公司，登記負責人係李莊
    淑溶）之業務員，負責與址設臺南市○區○○路526號1樓之
    「小北百貨有限公司」（下稱小北百貨公司）接洽及向小北
    百貨公司設於高雄縣市內各分店供貨、請款等業務，竟夥同
    宏日發公司實際負責人陳振興，並分別與小北百貨公司自立
    店等分店長夏慧芬、陳禾易、陳暘昇、鄭清龍、吳俊、羅
    國樑、羅宗榮7 人（均另案被訴），共同基於詐欺取財之概
    括犯意聯絡，自民國92年1 月起至95年6 月30日止，利用小
    北百貨公司自立店等分店向宏日發公司進貨之機會，由甲○
    ○於送貨時未實際交付如送貨單所示之品名或數量之貨物予
    小北百貨公司自立店等分店，而夏慧芬等7 人均明知前情，
    仍於送貨單上簽名表示確已收到宏日發公司如送貨單所示品
    名及數量之貨物，再將送貨單交由甲○○轉交陳振興向小北
    百貨公司請領貨款，甲○○等人即以前揭以少報多、以無報
    有之方式，致小北百貨公司陷於錯誤，因而簽發支票交付陳
    振興以給付貨款，再由陳振興將前開支票交予甲○○以其個
    人銀行帳戶提示兌現；又甲○○再基於共同詐欺取財之犯意
    聯絡，接續自95年7 月1 日起至96年9 月間某日止，以上開
    相同方式，亦詐得金額。後將詐得金錢除部分留為己用外，
    其餘部分則依不等比例分配予陳振興、夏慧芬、陳禾易、陳
    暘昇、鄭清龍、吳俊、羅國樑、羅宗榮等人（各人之詐騙
    期間及分得金額詳如附表所示）。各人先後訛詐小北百貨公
    司貨款總計共約新臺幣（下同）1,044 萬9,500 元。嗣小北
    百貨公司於96年10月底發覺有異，始悉上情。
二、案經小北百貨有限公司訴請臺灣高雄地方法院檢察署檢察官
    偵查起訴。
    理  由
一、被告甲○○所犯係死刑、無期徒刑、最輕本刑為 3年以上有
    期徒刑以外之罪，其於準備程序就前揭被訴事實為有罪之陳
    述，經告知簡式審判程序之旨，並聽取其與公訴人之意見後
    ，本院認無不得或不宜改依簡式審判程序進行之處，爰依刑
    事訴訟法第 273條之1第1項規定，裁定進行簡式審判程序，
    合先敘明。
二、上揭事實，業據被告於本院審理時坦承不諱（見本院卷第24
    頁），核與證人即被害人小北百貨公司告訴代理人戴國石、
    夏丞駿暨證人即共同正犯夏慧芬、羅國樑、陳禾易、陳暘昇
    、鄭清龍、羅宗榮、吳俊等人於偵訊中證述之情節相符（
    見偵卷第55－58、61－64頁），並有和解書影本8 份、送貨
    單影本5 份（見他卷第4 －20、42－44、46－51頁）在卷可
    稽，足認被告前開自白核與事實相符，本件事證明確，其上
    開共同詐欺犯行，洵堪認定，應依法論處。
三、被告於92年1 月起至95年6 月30日止之行為後，刑法、刑法
    施行法業已於94年2 月2 日、95年6 月14日修正公佈，並均
    自95年7 月1 日施行，參酌最高法院95年5 月23日刑事庭第
    8 次會議決議，應依刑法第2 條第1 項之規定，為新舊法比
    較：
(一)、修正前刑法第28條規定：「二人以上共同實施犯罪之行為者
    ，皆為正犯」，修正後刑法第28條則規定：「二人以上共同
    實行犯罪之行為者，皆為正犯」。其中「實施」一語，涵蓋
    陰謀、預備、著手及實行之概念在內，其範圍較廣；而「實
    行」則著重於直接從事構成犯罪事實之行為，其範圍較狹，
    是修正後刑法共同正犯之範圍已有限縮。共同正犯之範圍既
    因此而有變動，自屬犯罪後法律有變更，而非僅屬純文字修
    正（最高法院96年度臺上字第934 號判決意旨參照），本案
    被告95年6 月30日前之犯罪行為，依新舊法，均成立共同正
    犯，適用新法並無較有利於被告。
(二)、修正前刑法第33條第5 款規定：「罰金：1 元以上。」修正
    後該款規定「罰金：新台幣1000元以上」，是比較新舊法結
    果，以舊法較有利於行為人。
(三)、修正前具有刑法第56條連續犯之關係者，則以一罪論，然修
    正後之刑法業已刪除第56條連續犯之規定，則被告95年6 月
    30日前所犯數罪即應依修正後之數罪併罰之規定分論併罰。
    此刪除雖非犯罪構成要件之變更，但顯已影響行為人刑罰之
    法律效果，自屬法律有變更，仍應比較新舊法之規定。是比
    較結果，以修正前刑法之規定較有利於被告。
(四)、修正前刑法第51條第5 款規定：「宣告多數有期徒刑者，於
    各刑中之最長期以上，各刑合併之刑期以下，定其刑期。但
    不得逾20年。」，修正後刑法第51條第5 款則規定：「宣告
    多數有期徒刑者，於各刑中之最長期以上，各刑合併之刑期
    以下，定其刑期。但不得逾30年。」經比較新、舊法之結果
    ，以修正前刑法之規定較有利於被告。
(五)、經綜合比較結果，新法對被告並非有利，應依刑法第2 條第
    1 項前段之規定，適用行為時法即修正前之刑法處斷之。
四、核被告甲○○所為，均係犯刑法第339 條第1 項之詐欺取財
    罪。又被告自92年1 月起95年6 月30日止之多次詐欺犯行，
    時間緊接、方法相同，所犯又係構成要件相同之罪名，顯係
    基於概括犯意為之，應依修正前刑法第56條連續犯之規定論
    以一罪，並加重其刑。被告自95年7 月1 日起至96年9 月間
    止之詐欺犯行，係以同一手法詐領小北百貨公司貨款，於密
    切接近之時地實施，侵害同一之法益，各行為之獨立性極為
    薄弱，依一般社會健全觀念，難以強行分開，在刑法評價上
    ，應成立接續犯。被告甲○○與陳振興、夏慧芬、陳禾易、
    陳暘昇、鄭清龍、吳俊、羅國樑、羅宗榮等人間，就上開
    犯行，均有犯意聯絡及行為分擔，為共同正犯。被告前揭連
    續詐欺罪與詐欺罪間，犯意各別，行為互殊，應予分論併罰
    。本院審酌被告年值青壯，竟不思循正當途徑謀取所需，與
    其餘分店長陳振興等人共犯訛詐被害人小北百貨公司，所為
    實不足取，詐得總金額高達1044萬餘元、犯罪時間長達數年
    ，情節重大，雖與小北百貨公司達成和解，卻未依約償還被
    害人，以及其犯後坦承犯行，態度尚可，素行尚佳，有台灣
    高等法院被告前案紀錄表在卷，暨其犯罪動機、目的、手段
    、生活狀況等一切情狀，分別量處如主文所示之刑，定其應
    執行刑。
五、本件被告於92年1 月起至95年6 月30日止之犯行，犯罪時間
    在96年4 月24日以前，且合於減刑條件，爰依中華民國96年
    罪犯減刑條例第2 條第1 項第3 款、第7 條、第9 條之規定
    ，減其宣告刑。至被告95年7 月1 日起至96年9 月間之接續
    犯一罪犯行，因最終犯罪時間在96年9 月間，在96年4 月24
    日以後，與上開減刑條例規定不符，不得減刑，附此敘明。
據上論斷，應依刑事訴訟法第273 之1 第1 項、第299 條第1項
前段，刑法第2 條第1 項前段、（修正前）第28條、第56條、第
339 條第1 項、第51條第5 款，刑法施行法第1 條之1 ，中華民
國96年罪犯減刑條例第2 條第1 項第3 款、第7 條、第11條，判
決如主文。
本案經檢察官吳正中到庭執行職務。
中    華    民    國    97    年    10    月    16    日
                  刑事第七庭  法  官  吳金芳
以上正本證明與原本無異。
如不服本判決，應於收受本判決後10日內向本院提出上訴書狀，
其未具體敘述理由者，應於上訴期間屆滿後20日內，向本院補提
上訴理由書狀（須按他造當事人之人數附繕本，勿逕送上級法院
）。
中    華    民    國    97    年    10    月    16    日
                              書記官  許珈綺
附錄本判決論罪科刑法條：
中華民國刑法第339條
（普通詐欺罪）
意圖為自己或第三人不法之所有，以詐術使人將本人或第三人之
物交付者，處5 年以下有期徒刑、拘役或科或併科1 千元以下罰
金。
以前項方法得財產上不法之利益或使第三人得之者，亦同。
前二項之未遂犯罰之。
附表：
┌──┬─────┬──────┬──────────┬────┐
│編號│分店長姓名│詐騙期間    │分店店名及地址      │分得金額│
├──┼─────┼──────┼──────────┼────┤
│ 1  │夏慧芬    │94年11月起至│自立店：高雄市自立一│69萬元  │
│    │          │96年9月止   │路408號1樓          │        │
├──┼─────┼──────┼──────────┼────┤
│ 2  │陳禾易    │92年1月起至 │自立店、二聖店：高雄│45萬元  │
│    │          │96年4月止   │市○○○路216 號    │        │
├──┼─────┼──────┼──────────┼────┤
│ 3  │陳暘昇    │94年1月起至 │九如店：高雄市九如一│84萬元  │
│    │          │96年8月止   │路283號1樓          │        │
├──┼─────┼──────┼──────────┼────┤
│ 4  │鄭清龍    │96年4月起至 │鳳山店：高雄縣鳳山市│13萬    │
│    │          │96年9月止   │中山東路180號1樓    │4,500 元│
├──┼─────┼──────┼──────────┼────┤
│ 5  │吳俊    │95年6月起至 │鼎中店：高雄市○○路│18萬    │
│    │          │96年6月止   │288號               │5,000 元│
├──┼─────┼──────┼──────────┼────┤
│ 6  │羅國樑    │93年11月起至│保泰店：高雄縣鳳山市│16萬元  │
│    │          │94年6月止   │南華路185號1樓      │        │
├──┼─────┼──────┼──────────┼────┤
│ 7  │羅宗榮    │93年11月起至│裕誠店：高雄市○○路│79萬    │
│    │          │96年9月止   │453號1樓            │5,000 元│
├──┼─────┼──────┼──────────┼────┤
│總計│          │            │                    │325萬   │
│    │          │            │                    │4,500 元│
└──┴─────┴──────┴──────────┴────┘


司法院資訊處製作；財團法人民間司法改革基金會備份。
